【裁判字號】    97,易,4437
【裁判日期】    980409
【裁判案由】    竊盜
【裁判全文】
臺灣臺中地方法院刑事判決              97年度易字第4437號
公  訴  人  臺灣臺中地方法院檢察署檢察官
被      告  甲○○
選任辯護人  廖素秋律師
上列被告因竊盜案件，經檢察官提起公訴 (97年度偵字第17402
號)，本院判決如下：
    主    文
甲○○無罪。
    理    由
一、公訴意旨略以：被告甲○○意圖為自己不法之所有，於民國
    97年7月4日上午11時許，攜帶客觀上足供兇器使用之十字螺
    絲起子1支，前往臺中市○○區○○路380號為告訴人乙○○
    擔任負責人之璐萱有限公司(下稱璐萱公司)，以上開螺絲起
    子破壞2樓倉庫門鎖後進入，竊取置放倉庫內之類肉毒桿菌6
    瓶、魚子精華乳6瓶、更新液18瓶、美肌液18瓶等化妝品原
    料(價值共約新臺幣48,000元)。嗣經乙○○於同日上午11時
    25分許，查覺有異而報警，經警方前往上址當場查獲，並扣
    得十字螺絲起子1支。因認被告甲○○涉犯刑法第321條第1
    項第2款、第3款加重竊盜罪嫌云云。
二、按犯罪事實應依證據認定之，無證據不得認定犯罪事實；又
    不能證明被告犯罪或其行為不罰者，應諭知無罪之判決。刑
    事訴訟法第154條第2項、第301條第1項分別定有明文。次按
    事實之認定，應憑證據，如未能發現相當證據，或證據不足
    以證明，自不能以推測或擬制之方法，以為裁判基礎；而認
    定不利於被告之事實，須依積極證據，苟積極證據不足為不
    利於被告事實之認定時，即應為有利於被告之認定，更不必
    有何有利之證據；所謂認定犯罪事實之積極證據，雖不以直
    接證據為限，間接證據亦包括在內，然而無論直接或間接證
    據，其為訴訟上之證明，須於通常一般之人均不致有所懷疑
    ，而得確信其為真實之程度者，始得據為有罪之認定，倘其
    證明尚未達到此一程度，而有合理之懷疑存在時，自不能以
    推測或擬制之方法，以為有罪裁判之基礎，最高法院著有30
    年度上字第816號、40年度臺上字第86號、76年度臺上字第4
    986號判例可資參照。又刑事訴訟法第161條第1項規定：檢
    察官就被告犯罪事實，應負舉證責任，並指出證明之方法。
    因此，檢察官對於起訴之犯罪事實，應負提出證據及說服之
    實質舉證責任。倘其所提出之證據，不足為被告有罪之積極
    證明，或其指出證明之方法，無從說服法院以形成被告有罪
    之心證，基於無罪推定之原則，自應為被告無罪判決之諭知
    ，最高法院亦著有92年臺上字第128號判例可資參照。
三、公訴人認被告甲○○涉有上開加重竊盜罪嫌，乃以：(一)證人
    即告訴人乙○○於警詢及偵查中之指訴；(二)卷附之璐萱公司
    之臺中市政府營利事業登記證、贓物認領保管單、現場照片
    、員警職務報告書、本票影本及扣案十字螺絲起子1支，資
    為論據。訊據被告甲○○堅詞否認有何公訴人所指之竊盜犯
    行，辯稱：伊沒有竊盜，伊之前成立蘇比堤化妝品有限公司
    (下稱蘇比堤公司)，上開化妝品原料都是蘇比堤公司進的貨
    ，後因經營不善，告訴人乙○○說要合股，伊有同意，伊是
    璐萱公司股東，也負責業務、聯絡廠商等，璐萱公司的房屋
    也是伊租的，璐萱公司設立後，告訴人資金沒有到位，告訴
    人就說不做了。伊既係璐萱公司股東，當然有權可以拿公司
    貨品等語；選任辯護人亦為被告辯護稱：被告與告訴人係合
    夥經營化妝品生意，由被告提供原來蘇比堤公司之辦公設備
    、化妝品原料及包材，告訴人則另設立璐萱公司並負擔聲請
    費用，負責承租臺中市○○區○○路380號房屋自97年6月1
    日至98年5月31日之押、租金35萬元 (實際上僅支付押金5萬
    元及租金2萬5千元)、負擔搬運蘇比堤公司原有之辦公設備
    、化妝品原料及包材之運費約1萬元及投注資金30萬元(實際
    上完全未支付)。且璐萱公司承租之房屋，係由被告出面承
    租，可徵被告為璐萱公司股東之一，上開類肉毒桿菌等化妝
    品原料，係被告與告訴人共同持有，支配管理地位相同。又
    告訴人於97年6月13日聲請設立璐萱公司後，被告為建立制
    度，依業界慣例簽發本票給璐萱公司作為出貨證明，告訴人
    未投注任何資金，於璐萱公司成立後10日未有任何理由即向
    被告聲稱要停止營業，並自97年6月25日起停止營業，期間
    不到半個月時間，被告因有客戶必須服務，經與告訴人聯絡
    未獲回應，才以螺絲起子撬開2樓倉庫門鎖，拿原料到3樓分
    裝，被告並無竊盜意圖等語。
四、經查：
(一)璐萱公司於97年6月10日經經濟部中部辦公室核准設立登記
    ，於同年月13日向臺中市政府辦理營利事業登記，於同年月
    25日辦理停業，該公司負責人為乙○○，被告甲○○並未登
    記為璐萱公司股東等情，為被告甲○○所不爭執，復有璐萱
    公司之公司基本資料查詢、臺中市政府營利事業登記證各1
    份在卷可稽(見本院卷第13頁、偵查卷第18頁)；又被告於上
    開時、地，未經告訴人即璐萱公司負責人乙○○同意，以扣
    案之十字螺絲起子1支，破壞璐萱公司租屋處2樓倉庫門鎖後
    ，入內拿取化妝品原料，至該租屋處3樓分裝類肉毒桿菌6瓶
    、魚子精華乳6瓶、更新液18瓶、美肌液18瓶時，為告訴人
    當場發現，並報警處理之事實，亦據被告於警詢、偵訊時及
    本院審理時供承在卷，核與告訴人乙○○於警詢、偵訊指述
    及本院審理時證述情節相符，並有臺中市警察局第五分局搜
    索暨扣押筆錄、扣押物品目錄表、贓物認領保管單、現場照
    片12張附卷可稽及十字螺絲起子1支扣案足憑，此部分事實
    ，固堪認定。
(二)惟按告訴人之告訴，係以使被告受刑事訴追為目的，是其陳
    述是否與事實相符，仍應調查其他證據以資審認。告訴人之
    陳述如無瑕疵，且就其他方面調查又與事實相符，固足採為
    科刑之基礎，倘其陳述尚有瑕疵，則在未究明前，自不得遽
    採為論罪科刑之根據；而所謂無瑕疵，係指被害人所為不利
    被告之陳述，與社會上之一般生活經驗或卷附其他客觀事證
    並無矛盾而言，至所謂就其他方面調查認與事實相符，非僅
    以所援用之旁證足以證明被害結果為已足，尤須綜合一切積
    極佐證，除認定被告確為加害人之外，在推理上無從另為其
    他合理原因之假設而言 (最高法院52年臺上字第1300號判例
    、92年度臺上字第5580號判決意旨參照)。另按竊盜罪之成
    立，以行為人主觀上有不法所有之意圖為必要；所謂不法所
    有，係指非法取得他人之物，據為自己或第三人所有而言 (
    最高法院87年度臺上字第1205號判決意旨參照)；如行為人
    並無不法所有之意圖，即欠缺主觀上意思要件，縱其結果不
    免有民事上侵權責任，要難認為構成刑法上之竊盜罪。是以
    ，本案被告雖有未經告知璐萱公司負責人乙○○，而於上揭
    時、地拿取上開化妝品原料之舉，然其主觀上究有無為自己
    所有之不法意圖，實有藉其行為時之客觀情況予以探究之必
    要。查：
    1.告訴人乙○○於偵訊時指稱：伊以15萬元將被告全部的存
      貨買下來等語(見偵查卷第12頁)；於本院審理時具結後先
      證稱：伊係以30萬元向被告買下蘇比堤公司之貨品，貨款
      30萬元伊是給被告現金等語 (見本院卷第84頁反面、第85
      頁)；經本院詢以何以於偵訊時指稱係以15萬元購買存貨
      後，則改證稱：因伊陸陸續續還有買其他一些缺的物品，
      還有向被告買設備，15萬元應該只有買被告化妝品的部分
      ，是分2次談，錢1次以現金給付，伊家裡剛好有錢就拿給
      告等語(見本院卷第86頁)。則告訴人乙○○倘確係向被告
      購買蘇比堤公司原有化妝品原料存貨，何以就購買金額所
      述先後不一？且30萬元現金並非小額，縱告訴人以現金交
      付被告，衡情就該筆貨款之資金來源、及如何支付予被告
      ，亦應有所依據或憑證，此告訴人均未能提出任何證明，
      是告訴人究有無出資購買蘇比堤公司化妝品原料存貨，確
      非無疑。復觀之告訴人於偵訊時提出由被告所簽立之本票
      影本(見偵查卷第20至21頁)，被告因拿取璐萱公司貨品對
      外銷貨，自97年6月6日起至97年6月26日止均有簽立本票
      交告訴人收執，且開始簽發本票之時間早在璐萱公司正式
      設定登記之前，顯見璐萱公司成立之始，被告於拿取貨品
      時即有簽立本票，此與告訴人於偵訊時指稱係因後來發現
      被告所述不實在，所以要求被告拿貨要簽本票等語 (見偵
      查卷第12頁)亦不相符，是以，告訴人於偵訊時指稱被告
      應係不想簽本票就拿到貨品才偷竊等語，應係個人臆測之
      詞，並無任何依據。而告訴人所述既有前後不一且之瑕疵
      可指，且與被告拿取化妝品貨品均有簽立本票之客觀情狀
      不符，自難遽以認定被告有告訴人所指之竊盜犯行。
    2.再者，璐萱公司租屋處3樓係放紙箱、塑膠袋等物的地方
      ，化妝品原料等貨品都放在2樓，業經證人即告訴人乙○
      ○於本院審理時結證在卷(見本院卷第86頁)，被告如有竊
      取上開化妝品原料之不法意圖，以常情推論，應於夜間無
      人之際，自2樓倉庫拿取化妝品原料後逕行離去，當可將
      遭人查覺之風險降至最低，惟其仍於上午11時許時間，冒
      著隨時可能遭告訴人發覺之風險，將化妝品原料從2樓攜
      至3樓再行分裝，且參以被告至97年6月25日、26日均仍有
      簽立本票拿取璐萱公司化妝品貨品對外銷貨，此有上述被
      告簽立之本票影本 (即票號WG00000000號、WG00000000號
      本票，該等本票上所載發票日雖為96年6月26日、6月25日
      ，然比對被告所簽立之本票票號及璐萱公司設立登記時間
      為97年6月10日，上開本票簽發年度應為97年，其上記載
      之發票日年度應係誤載，見偵查卷第20頁)、被告提出之
      璐萱公司銷貨單 (見本院卷第46頁)在卷可參，足見告訴
      人乙○○於97年6月25日辦理停業登記，確係匆促間所為
      ，而被告為璐萱公司之業務人員，璐萱公司所有廠商、客
      戶均係由被告負責聯絡，被告因於告訴人辦理停業後，無
      法聯繫告訴人，曾以電話向告訴人之友人周子定詢問等情
      ，分別經證人即告訴人乙○○於本院審理時、證人周子定
      於偵訊時證述明確 (見本院卷第87頁、偵查卷第15頁)，
      是被告辯稱因告訴人臨時停業，其因公司客戶要服務，而
      拿取化妝品原料進行分裝等語，即非不足採信。而被告並
      無自證無罪之義務，此為刑事訴訟法之基本原則，本案依
      公訴人所舉證據，被告是否確有竊盜之不法所有意圖，既
      有相當程度之合理懷疑存在，於此情形，自無從以被告並
      未持有璐萱公司2樓倉庫鑰匙，係以十字螺絲起子破壞倉
      庫門鎖進入，即以此方式作為推論被告有罪之論據。則被
      告於璐萱公司辦理停業後，仍逕自拿取上開化妝品原料之
      行為，所為固有不妥，惟竊盜罪之成立乃以行為人有竊取
      他人動產之不法意圖為要件，本案被告所為縱有不當，究
      與竊盜罪係以行為人有不法所有意圖之要件有違，自難以
      其處理不當逕以竊盜罪相繩。至於被告與告訴人雙方就璐
      萱公司投資關係究竟為何，雖各執一詞，被告亦未能提出
      任何證明，惟不論璐萱公司係告訴人出資向被告購買蘇比
      堤公司存貨後自行成立，抑或由被告與告訴人合夥出資設
      立，並不礙本院上開就被告並無不法所有意圖之認定，附
      此敘明。
五、綜上所述，依舉證分配之法則，對於被告之成罪事項，應由
    檢察官負舉證義務，檢察官無法舉證使本院產生無合理懷疑
    之確信心證，縱被告所辯不足採信，亦不得因此反面推論被
    告之罪行成立，致違刑事舉證分配之法則，本案公訴人所舉
    之證據尚有懷疑之處，依罪疑唯有利於被告原則，即應對被
    告為有利之認定。此外，本院復查無其他積極證據足以證明
    被告涉犯公訴意旨所指犯行，應認不能證明被告犯罪，揆諸
    前揭法條及判例意旨，應依刑事訴訟法第301條第1項規定，
    為被告無罪之諭知。
六、應適用之法條：
    依刑事訴訟法第301條第1項，判決如主文。
本案經檢察官丙○○到庭執行職務。
中    華    民    國    98    年    4     月    9     日
                  刑事第十六庭    法  官  簡芳潔
以上正本證明與原本無異。
如不服本判決應於收受送達後10日內向本院提出上訴書狀，並應
敘述具體理由；其未敘述上訴理由者，應於上訴期間屆滿後20日
內向本院補提理由書（均須按他造當事人之人數附繕本）「切勿
逕送上級法院」。
                                  書記官  呂苗澂
中    華    民    國    98    年    4     月    9     日


司法院資訊處製作；財團法人民間司法改革基金會備份。
